臺灣高等法院刑事裁定　　　　　　　　　　94年度抗字第56號
抗　告　人
即　受刑人　甲○○
上列抗告人因聲明異議案件，不服臺灣板橋地方法院中華民國93
年12月10日裁定（93年度聲字第2268號），提起抗告，本院裁定
如下：
    主  文
抗告駁回。
    理  由
一、查：抗告人即受刑人甲○○前因違反電子遊戲場業管理條例
    案件，經臺灣板橋地方法院以九十三年度簡字第三四八九號
    判決，判處有期徒刑陸月，如易科罰金以銀元佰元折算壹
    日確定，並經執行檢察官將受刑人發監執行在案，受刑人以
    其任職俊丞工程有限公司之工務而有正當職業等為由，聲請
    准予易科罰金，惟檢察官以受刑人遭查扣機台高達一一三台
    ，嗣經警方交其代為保管查扣機台後，受刑人復陸續經營電
    子遊戲場業，認受刑人顯無悔意，若非執行其所受宣告之徒
    刑，實不足以收預防、矯正其反社會性格之效，並維持法律
    秩序等理由，駁回其聲請，受刑人向原審聲明異議。原審以
    ：受刑人雖任職擔任俊丞工程有限公司工務部之工務，負責
    監督工程之進行，惟依其內容並無不可替代性，再者，受刑
    人所扶養子女，均為少年，並非幼兒，且有前妻扶養照顧，
    有聲明人所提戶口名簿影本可憑，又受刑人之母親雖年屆七
    旬，惟受刑人尚有其他兄弟姐妹及其他親屬可代為照料生活
    起居；另受刑人經營電子遊戲場業，經警查獲，扣得代幣四
    千枚、ＩＣ板一０九塊、機台一一一台，詎仍不知悛悔，利
    用所保管查扣之機台而裝置新ＩＣ板，供不特定人把玩，復
    於九十三年四月二十八日再度經警查獲，並扣得機台一一三
    台，經核受刑人經警查獲機台達一一三台之鉅，犯罪情節非
    輕，又其犯行已難謂無該種反社會之性格，是檢察官認受刑
    人若非執行有期徒刑，實不足以收預防、矯治其反社會性格
    之效，並維持社會秩序，於法無不當，且受刑人另提出聲明
    補充理由狀，經核其理由亦難謂正當，受刑人以前開事由認
    檢察官之執行指揮不當而聲明異議，難認為有理由，爰裁定
    駁回受刑人之聲明異議等情，有臺灣板橋地方法院九十三年
    度簡字第三四八九號判決及原審裁定各一份在卷可稽。
二、抗告意旨略以：抗告人犯錯後，隨即遠離電子遊戲場業，在
    外覓職，多數老闆聞知抗告人可能入監服刑，不願僱用，幸
    俊丞公司願賦予機會，並將工務監督之重責交予抗告人，工
    人工作之進行，確須抗告人從旁監督或施作，始具效果，實
    有不可替代之性質，可知抗告人之反社會性已消弭；又抗告
    人每月須負擔二萬元之生活教育扶養費用予前妻，供其照養
    子女，缺乏此項費用之提供，前妻照養子女即陷困境；再者
    ，抗告人兄弟姐妹，或已請領老人津貼（如胞兄陳天福），
    或有身心障礙情形（如胞姐陳素子），或無工作，或已遠嫁
    他鄉，顯少聯絡，抗告人母親之扶養全賴抗告人一人負擔，
    缺乏生活費用提供，缺乏平日噓寒問暖，母親身心、生活恐
    陷困境。另外，抗告人確知犯罪情節非輕，僅因家境困難，
    方接續違犯犯行，然於偵審中坦承犯行，並獲原判決准予易
    科罰金，足認原判決法院亦認同抗告人悔改之意；從而，抗
    告人反社會性性格業經矯正，並有正當工作，足以維持法律
    秩序，駁回異議聲明之裁定確有不當等語。
三、本院按：犯最重本刑五年以下有期徒刑以下之刑之罪，而受
    六個月以下有期徒刑或拘役之宣告，因身體、教育、職業、
    家庭之關係或其他正當事由，執行顯有困難者，得以一元以
    上三元以下折算一日，易科罰金，但確因不執行所宣告之刑
    ，難收矯正之效，或難以維持法秩序者，不在此限，刑法第
    四十一條第一項定有明文。而決定是否准許受刑人易科罰金
    之換刑處分，由檢察官指揮之，係屬檢察官之職權（刑事訴
    訟法第四百五十七條及司法院大法官會議釋字第二四五號解
    釋理由書參照）。是檢察官尚需考量上開條文但書規定：「
    但確因不執行所宣告之刑，難收矯正之效，或難以維持法秩
    序者」之情形，以決定是否准許受刑人易科罰金，非謂一經
    判決宣告易科罰金之標準，檢察官即應為易科罰金之處分。
    查本件受刑人即抗告人經營電子遊戲場業，先於九十三年一
    月十九日經警查獲，並扣得代幣四千枚、ＩＣ板一０九塊、
    機台一一一台後，猶不知悛悔，於所保管查扣之機台上裝置
    新ＩＣ板，供人把玩，復於九十三年四月二十八日再度經警
    查獲，並扣得機台一一三台之事實，為臺灣板橋地方法院九
    十三年度簡字第三四八九號判決所確認之事實，有該判決一
    份在卷可參，依抗告人於該案第一次被查獲台後之短期間內
    旋再犯同類犯行，且第二次經警查獲之機台數量高達一一三
    台，規模頗鉅，依其此等反覆為同種類犯行且頗具規模之情
    節觀之，實可認其已顯具反社會之性格，並視警方之第一次
    查獲行動於無物，若認其得以易科罰金代替原宣告刑之執行
    ，顯難收矯正之效，復難以維持法秩序。至於該有罪判決宣
    告如易科罰金之折算標準，乃依法律規定必須宣告者（刑事
    訴訟法第三百零九條第二款），而非該原判決亦認抗告人有
    悔改之意。是檢察官與原審認抗告人有不執行所宣告之刑，
    顯難收矯正之效，或難以維持法秩序者，於法並無不當。另
    抗告人以其職業關係及家庭關係執行顯有困難為抗告理由部
    分，因抗告人確有刑法第四十一條第一項但書規定「確因不
    執行所宣告之刑，難收矯正之效，或難以維持法秩序者」之
    情形，業如前述，則抗告人是否有職業關係及家庭關係而執
    行有困難之情形，已無庸審酌，併此敘明。
四、綜上所述，檢察官駁回抗告人易科罰金之聲請，原審駁回抗
    告人之聲明異議，應符合客觀上之適當性、相當性與必要性
    之比例原則，均於法無不合。本件抗告為無理由，應予駁回
    。
五、據上論斷，依刑事訴訟法第四百十二條，裁定如主文。
中　　華　　民　　國　　94　　年　　1 　　月　　31　　日
                  臺灣高等法院刑事第12庭
                              審判長法官  李文成
                                    法官  官有明
                                    法官  王復生
以上正本證明與原本無異。
不得抗告。
                                  書記官  王宜玲
中　　華　　民　　國　　94　　年　　2 　　月　　2 　　日
